【裁判字號】    89,訴,1972
【裁判日期】    891220
【裁判案由】    強盜
【裁判全文】
臺灣臺中地方法院刑事判決                        八十九年度訴字第一九七二號
    公  訴  人  台灣台中地方法院檢察署檢察官
    被      告  庚○○
    被      告  丁○○
    右二人共同
    選任辯護人  蕭慶賢
右列被告因強盜案件，經檢察官提起公訴（八十九年度偵字第一一四八六號），本院
判決如左：
    主  文
庚○○意圖為自己不法之所有，而搶奪他人之動產，處有期徒刑拾月。又共同連續意
圖為自己不法所有，以強暴致使不能抗拒而取他人之物，處有期徒刑肆年陸月。又共
同連續意圖為自己不法之所有，而搶奪他人之動產，處有期徒刑貳年。應執行有期徒
刑陸年陸月。
丁○○共同連續意圖為自己不法所有，以強暴致使不能抗拒而取他人之物，處有期徒
刑肆年陸月。又共同連續意圖為自己不法之所有，而搶奪他人之動產，處有期徒刑貳
年。應執行有期徒刑陸年。
    事  實
一、庚○○前於民國八十八年十月間，因與綽號「阿倫」之男子共犯搶奪罪，為警查
    獲，仍不知悔改，竟另基於意圖為自己不法所有之犯意，於八十八年十一月八日
    凌晨三時許，在台中市○○路四○八巷前，趁卯○○單獨一人夜歸返家之際，尾
    隨其後而搶奪卯○○所有皮包一只，內有新台幣（下同）三千元，身分證、駕照
    、皮夾、呼叫器、行動電話手機（序號：000000000000000號）
    ，得手後騎乘機車逃逸，搶奪所得之現金、行動電話留供己用，其餘物品則丟棄
    路旁。嗣於八十九年七月十四日，經警過濾遭搶之行動電話手機案發後之通話紀
    錄，得知庚○○所使用之0000000000行動電話門號曾使用上開行動電
    話手機撥打，始循線查獲（手機業經發還被害人卯○○）。
二、庚○○與綽號「阿倫」之男子所共犯搶奪罪，經檢察官提起公訴後，由本院於八
    十九年三月三十日判處有期徒刑十月，緩刑三年確定，其於緩刑期內，仍不知悔
    改，竟再另起犯意，而與其表兄丁○○共同基於意圖為自己不法所有之強盜及搶
    奪之概括犯意，由丁○○騎乘其所有車牌號碼ＮＲＥ–七○○號重型機車，後座
    搭載庚○○，並以米黃色膠帶黏貼車牌方式，資以掩飾行藏，而自八十九年三、
    四月間起，至八十九年七月七日凌晨二時許止，利用深夜時分路上行人稀少之際
    ，除於如附表一所示時、地以如附表一所示強行推拉或勒住脖子等強暴手段，強
    盜如附表一所示壬○○等人如附表一所示財物，及於如附表二所示時、地，趁如
    附表二所示卓秋萍等夜歸婦女不及防備之際，以如附表二所示手段，搶奪如附表
    二所示財物外，另於其他不詳之時、地以同一方式，搶奪其他不詳姓名婦女多人
    財物及如附表三所示行動電話手機。得手後均共乘上開機車逃逸，行搶所得之現
    金則予朋分花用，行動電話手機除部分自行留用外，另由庚○○贈與呂涌誠三支
    行動電話手機、出售予卓佳雄、蘇漢漳各三支行動電話手機及其餘不詳姓名之人
    不詳數目之行動電話手機，至搶得之證件則多予沿路丟棄。嗣經台中市警察局會
    同內政部警政署刑事警察局，依據被害人遭強盜、搶奪之行動電話手機序號，清
    查各該手機於案發後之使用人資料後，始循線於八十九年七月七日二十時許，在
    台中市○○路○段一九三巷四號查獲庚○○，並扣得行搶所得之行動電話手機一
    支（序號000000000000000號）一支；另在庚○○台中市○○街
    九十巷四九號往處，起獲贓物行動電話手機一支（序號00000000000
    0000號）、皮包三個及鴨舌帽一頂；並於同日二十一時許，通知丁○○到案
    ，且自丁○○位於台中市○○路四四六巷六號住處，取出贓物行動電話手機一支
    （序號000000000000000號）及癸○○所失竊之身分證、駕照各
    一張、金融卡兩張；復於同日二十三時十分許，依庚○○之供述，自呂涌誠、沈
    虹佑及呂宜霖處，起出庚○○所贈與呂涌誠而由呂涌誠留用及轉贈沈虹佑、呂宜
    霖之贓物行動電話手機三支（序號分別為000000000000000號、
    000000000000000號及000000000000000號）；
    繼於同年月十三日十五時許，在台中市○區○○路二三號二樓，扣得庚○○出售
    予卓佳雄之贓物行動電話手機三支（序號分別為00000000000000
    0號、000000000000000號及000000000000000
    號）；又於同年月十三日十六時許，在台中市○區○○路三七三號八樓，查扣庚○○出售予蘇漢漳之贓物行動電話手機三支（序號分別為0000000000
    00000號、000000000000000號、00000000000
    0000號）；另於同年月三十一日十四時許，由庚○○引導警方至其台中市○○區○○路四段六七二號十五之十八居處，再起獲贓物行動電話手機二支（序號
    分別為000000000000000號、000000000000000
    號）。
三、案經台中市警察局移送臺灣臺中地方法院檢察署檢察官偵查起訴。
    理  由
一、犯罪事實一部分：訊據被告庚○○坦承確有於右揭時、地搶得被害人卯○○所有
    皮包一只（內有新台幣三千元，身分證、駕照、皮夾、呼叫器及行動電話手機各
    一具），得手後騎車逃逸，嗣經警查獲等事實，核與被害人卯○○於本院審理中
    所指述遭搶過程相符，並有被害人卯○○遭搶之行動電話手機一具（序號000
    000000000000號）可證，自屬實在。公訴人雖認被告庚○○行搶過
    程中，曾以「不得大叫，否則要拿傢伙出來，把皮包給我」等語脅迫被害人卯○○交出皮包，因認被告庚○○係犯強盜罪等語。惟按，刑法上之搶奪罪，係指行
    為人乘人之不備或不及抗拒而公然攫奪他人支配範圍以內之物，移轉於自已實力
    支配下之行為而言。行為人於掠奪之際或不免於暴行，然與強盜罪之暴行，必須
    至使人不能抗拒之情形，迥然有別，最高法院著有三十二年上字第二一八一號判
    例可資參照。本案經傳訊被害人卯○○案發當時被告庚○○之行搶過程，被害人
    卯○○到院證稱：「當天我走路回家正準備開門，有聽到機車跟隨我停下來的聲
    音，我回頭看了一下，機車上有一個人，我正把鑰匙插進大門時，機車上那人就
    跑到我身邊來，我很害怕就大叫一聲，並把皮包遞給他，我一看就知道他要搶我
    皮包，他手上沒拿兇器只是叫我不要叫，他拿我皮包後就騎深色的機車逃走」（
    見本院八十九年十月四日審判筆錄）。足見被告庚○○當時僅係欲藉深夜時分，
    路上行人稀少之際，搶奪被害人卯○○之皮包，並未對被害人施加暴行或出言威
    脅被害人交出皮包否則要拿凶器傷害被害人等情，尚難遽認被告庚○○有以強暴
    、脅迫或他法至使被害人不能抗拒而劫取財物之犯行，應僅構成搶奪罪，公訴意
    旨認犯強盜罪，容有誤會，起訴法條應予變更。
二、犯罪事實二部分：訊據被告庚○○、丁○○對有犯罪事實二所述於如附表一、二
    及其他不詳之時、地搶得被害人壬○○等人如附表一、二、三所示財物之事實（
    附表一編號六被害人戊○○部分外），均坦承在卷，惟辯稱：伊二人均係搶奪財
    物，並未對如附表一所示各被害人施加暴行致使不能抗拒，非屬強盜，且附表一
    編號六被害人戊○○部分，並非伊二人所為等語。經查，右揭事實，已據各該被
    害人於警訊中指述明確，核與關係人呂涌誠、沈虹佑、呂宜霖、卓佳雄及蘇漢漳
    等人所為取得各具行動電話手機之供述相符，並有犯罪事實二所述之行動電話手
    機扣案可證，核屬實在。另查：
    （一）按搶奪與強盜雖同具不法得財之意思，然搶奪係乘人不備，公然掠取他人
          之財物，如施用強暴脅迫，至使不能抗拒而取其財物或令其交付者，則為
          強盜罪。至所謂強暴脅迫手段，祇須抑壓被害人身體上或精神上處於不能
          抗拒之狀態，或雖非有形強制而屬無形之威嚇，但足使被害人喪失其意思
          自由即為已足，縱令被害人實際並無抗拒行為，仍於強盜罪之成立，不生
          影響（最高法院二十年度非字第八四號、二十年度非字第一七三號、六十
          四年度台上字第一一六五號、八十五年度台上字第四六三四號判決參照）
          。
    （二）經查，被告庚○○、丁○○確有於如附表一所示時、地，以如附表一所示
          強行推拉或勒住脖子等強暴手段，強盜如附表一所示被害人壬○○等人如
          附表一所示財物之事實，已據各該被害人於警訊中指述明確，被告二人利
          用深夜時分路上行人稀少之際，以夜歸之單身婦女為行搶對象，行搶地點
          或為路旁、或為電梯間，且均係以強行拖拉或推倒被害人之強暴手段，硬
          行強取各該被害人之皮包，核其犯罪手法，均係施用強暴手段，至使夜歸
          之單身婦女，在無他人可資提供助力之情形下，無法抗拒而強取財物，核
          屬施加不法暴力之強盜行為，而非僅係趁人不及防備之單純搶奪，所辯尚
          非有據。
    （三）另查如附表一編號六被害人戊○○確係遭被告二人行搶一節，已據被害人
          戊○○於警訊中指述明確，另被告二人前於警訊中，亦均坦承此部分為其
          二人所為（見未編號之偵查卷八十九年七月十四日台中市警察局刑警隊偵
          訊筆錄），且此部分犯罪，無論就地緣關係或就犯罪之手法及其特徵觀察
          ，均與被告二人上開犯行大致相符，所辯如附表一編號六被害人戊○○遭
          強盜部分，非其二人所為云云，核非可採。
三、再按，懲治盜匪條例係於三十三年四月八日，經國民政府公布，其第十條規定：
    「本條例施行期間定為一年；必要時，得以命令延長之」，顯為限時法之規定，
    法理上期滿前未經合法命令延長，自應失效。而國民政府首次發布延長施行命令
    之時間，係在三十四年四月二十六日，已逾三十四年四月七日施行期滿日，應自
    三十四年四月八日起失效，該條例既已失效，（當然包括第十條在內），其授權
    命令已無根據，自不生效，不能以行政命令之方式予以延長。況該例例失效後，
    其後國民政府及總統又接續於三十七年、三十八年、三十九年施行屆滿後（即當
    年四年七日），仍分別以命令延長之。此已有悖「罪刑法定主義」、「法律不溯
    及既往」、「限時法期滿失效」等原則，且未經重新立法程序而誤認已失效之法
    律為有效，縱再送請總統公布，法理上，亦無從認係重新立法，自不足以使失效
    之法律復活。本院因認懲治盜匪條例已非有效存在而得適用之法律，合先敘明。
四、核被告庚○○所為，係犯刑法第三百二十五條第一項之搶奪罪（犯罪事實一及犯
    罪事實二附表二部分）及同法第三百二十八條第一項之強盜罪（犯罪事實二附表
    一部分）；被告丁○○所為，係犯同法第三百二十五條第一項之搶奪罪（犯罪事
    實二附表二部分）、同法第三百二十八條第一項之強盜罪（犯罪事實二附表一部
    分）；其二人就犯罪事實二所指搶奪及強盜犯行，彼此間有犯意聯絡及行為分擔
    ，分為共同正犯；且所為數次搶奪及強盜行為，其時間均緊接，且所犯罪名復各
    相同，顯係基於概括之犯意反覆為之，均為連續犯，應依刑法第五十六條之規定
    ，各以一罪論，並均加重其刑。另被告庚○○搶奪被害人卯○○部分，與其所犯
    共同連續搶奪間，時間相隔數月，且係獨自犯之，其犯意應屬各別，行為互殊，
    應分論併罰。爰審酌被告庚○○前因搶奪罪而經本院於八十九年三月三十日以八
    十九年度訴字第五二二號判處有期徒刑十月，緩刑三年確定，有判決書及台灣高
    等法院被告全國前案紀錄表一份在卷可參，其於緩刑期內，竟不知悔改，而另起
    犯意再犯本案，惡性非輕，另審酌其二人犯罪之動機、目的在圖一己私利，犯罪
    之手段涉及暴力，且對社會治安形成重大危害然犯後尚能坦承部分客觀犯行等一
    切情狀，分別量處如主文所示之刑，並定其應執行之刑。扣案如附表三所示之行
    動電話手機，為不詳姓名之被害人所有，至鴨舌帽一頂，雖為被告庚○○所有，
    但無證據可供認定係供其用以犯上開犯行所用之物，均不為沒收之諭知，併此敘
    明。
五、至台中市警察局移送書所述：被告庚○○、丁○○另搶奪被害人甲○○、乙○○
    、辛○○、子○○、己○○、丑○○、寅○○及於八十九年五月三日或四日，在
    台中縣塗城路二七二號「大利市」家俱店內竊取被害人丙○○所有一萬六千餘元
    現金及行動電話手機一支部分。訊據被告二人均堅詞否認，此外又查無其他積極
    證據足認被告二人確有搶奪被害人甲○○、乙○○、辛○○、子○○、己○○、
    丑○○、寅○○及竊取被害人丙○○所有財物之事實，尚難單憑被害人之片面指
    述，遽加論罪，此部分復未據檢察官認與前揭有罪部分有連續犯之裁判上一罪關
    係而提起公訴，本院自不得併予審理，附此敘明。
據上論斷，應依刑事訴訟法第二百九十九條第一項前段、刑法第二十八條、第五十六
條、第三百二十五條第一項、第三百二十八條第一項、第五十一條第五款，判決如主
文。
中      華      民      國    八十九    年    十二    月    二十    日
                                臺灣臺中地方法院刑事第七庭
                                    法  官  林  宗  成
右正本證明與原本無異。
如不服本判決，應於送達後十日內向本院提出上訴狀（須附繕本），上訴於台灣高等
法院台中分院。
                                    書記官
中      華      民      國    八十      年              月              日
附錄論罪科刑法條
中華民國刑法第三百二十五條第一項：
意圖為自己或第三人不法之所有，而搶奪他人之動產者，處六月以上五年以下有期徒
刑。
刑法第三百二十八條第一項：
意圖為自己或第三人不法之所有，以強暴、脅迫、藥劑、催眠術或他法，至使不能抗
拒，而取他人之物或使其交付者，為強盜罪，處三年以上十年以下有期徒刑。


司法院資訊處製作；財團法人民間司法改革基金會備份。
